【裁判字號】    97,交聲,423
【裁判日期】    970424
【裁判案由】    聲明異議
【裁判全文】
臺灣臺中地方法院交通事件裁定   97年度交聲字第423號
原處分機關  交通部公路總局臺中區監理所
異  議  人
即受處分人  甲○○
上列受處分人因違反道路交通管理處罰條例案件，對於交通部公
路總局臺中區監理所民國九十六年十二月十八日所為之裁決（中
監違字第裁60－I00000000號裁決書），聲明異議，本院裁定如
下：
    主    文
原處分撤銷。
    理    由
一、原處分機關略以：受處分人甲○○駕駛車號M2－7175號自用
    小客車，於民國九十六年五月三十一日九時五十五分許，在
    彰化縣鹿港鎮○○路、復興南路口處，因「闖紅燈（由文開
    路方向直行）」違規，經彰化縣警察局鹿港分局依違反道路
    交通管理處罰條例第53條第1項規定製單舉發。受處分人未
    於期限內提出申訴或繳納罰鍰，該所遂於九十六年十二月十
    八日以中監違字第裁60－I00000000號裁決書裁處受處分人
    罰鍰新臺幣（下同）五千四百元，並記違規點數三點，於法
    並無不合等語。
二、受處分人異議意旨略以：(一)、本件裁決書記載「原舉發通知
    單應到案日期九十六年六月十五日前」，惟異議人即受處分
    人甲○○並未接到通知書，通知書並未送達，自不得逕行裁
    罰。(二)、受處分人甲○○於九十六年五月三十一日從臺中到
    鹿港，原要到西濱公路，在復興南路找不到去路，乃轉回由
    西向東，在離前面一百公尺左右十字路西邊被一警員攔下，
    要受處分人出示證件，受處分人問有違規嗎？該警員稱「你
    轉彎沒有打方向燈要開罰」，受處分人答稱正在找路沒注意
    到，況且沒打方向燈是小事，希望能大發慈悲，同情老人家
    ，且是外地人路況不熟，請不要開罰單，該警員竟發脾氣說
    ：外地來的人很多，比你老的多的是，再講就開嚴重點之罰
    單。受處分人只好不再爭辯，孰料該警員竟然填寫「闖紅燈
    」，受處分人乃拒絕簽字。爰聲明異議等語。
三、按行為人有違反道路交通管理處罰條例之情形者，應填製舉
    發違反道路交通事故通知單，並於被通知人欄予以勾記，其
    係當場舉發者，如被查獲之駕駛人或行為人拒絕簽章者，仍
    應將通知聯交付該駕駛人或行為人收受，並記明其事由及交
    付之時間；拒絕收受者，應告知其應到案時間及處所，並記
    明事由及告知事項，視為已收受，違反道路交通管理事件統
    一裁罰標準及處理細則第十一條第一項第一款定有明文。復
    按違反道路交通管理事件，行為人認為舉發之事實與違規情
    形相符者，得不經裁決向指定之處所，逕依裁罰基準執行並
    繳納罰鍰結案；違反道路交通管理事件行為人，未依規定自
    動繳納罰鍰，或未依規定到案聽候裁決，處罰機關應依基準
    表於舉發違反道路交通管理事件通知單送達且逾越應到案期
    限六十日後之三個月內，逕行裁決之，違反道路交通管理事
    件統一裁罰標準及處理細則第四十八條第一項及第四十四條
    第一項亦有明文。故依上開規定，舉發違反道路交通管理事
    件通知單應先由舉發機關送達受處分人，如駕駛人或行為人
    經當場舉發而拒絕收受者，應告知其應到案時間及處所，使
    受處分人得以知悉應到案日期及逕以最低處罰標準在限期內
    自動繳納罰款。倘受處分人復未自動繳納罰鍰或未到案聽候
    裁決，處罰機關始得依違反道路交通管理事件統一裁罰基準
    表逕行裁決之，倘舉發違反道路交通管理事件通知單未經合
    法送達受處分人，處罰機關即逕行裁決，其裁決程序即非合
    法。
四、經查：
(一)、受處分人甲○○駕駛車號M2－7175號自用小客車，於九十六
    年五月三十一日上午九時五十五分許，在彰化縣鹿港鎮○○
    路與復興南路口處，由文開路由東往西方向直行違規闖紅燈
    ，經彰化縣警察局鹿港分局警員蘇俊男當場舉發，並填製舉
    發違反道路交通管理事件通知單，受處分人拒絕簽章、收受
    即駕車離去等情，有舉發違反道路交通管理事件通知單影本
    一份在卷可稽，復經證人乙○○○○於本院詢問時證述屬實
    ，顯見受處分人確有上開舉發違反道路交通事件管理通知單
    所載之違規事實，允無疑義。
(二)、惟受處分人當場拒絕在上開舉發違反道路交通事件管理通知
    單上簽章及收受該通知單，則依違反道路交通管理事件統一
    裁罰標準及處理細則第十一條第一項第一款規定，舉發之警
    員應告知其應到案時間及處所，並記明事由及告知事項，始
    能視為受處分人已收受，亦即須具備上開形式，始生通知單
    合法送達之效力。然依上開舉發違反道路交通事件管理通知
    單之記載，並未記明已告知之事項，且依證人乙○○○○於
    本院詢問時證稱：「（當時有無告訴受處分人要到案時間、
    地點？）沒有，當時我要告訴他的時候他車子就開走了。」
    等語，足見警員並未完成告知受處人應到案時間與處所之程
    序，自不生受處分人已收受通知單之擬制效力，是本件原舉
    發機關上開送達之程序並不合法，其送達自亦不生送達之效
    力。
五、綜上所述，本件原舉發機關送達之程序並不合法，從而，原
    處分機關逕予裁決，程序上即不適法，受處分人之異議就其
    未受合法送達部分為有理由，原處分應予撤銷，並發回由原
    處分機關責由原舉發機關重新為合法送達後，再依法裁決，
    以為適法。
據上論斷，應依道路交通管理處罰條例第八十七條第二項，道路
交通案件處理辦法第二十條前段規定，裁定如主文。
中    華    民    國    97    年    4    月    24    日
                        交通法庭  法  官  簡源希
上為正本係照原本作成。
如不服本裁定，應於送達後5日內，向本院提出抗告狀。
                                  書記官  黃雅青
中    華    民    國    97    年    4    月    24    日


司法院資訊處製作；財團法人民間司法改革基金會備份。
